【裁判字號】    95,上,25
【裁判日期】    950704
【裁判案由】    再審之訴
【裁判全文】
臺灣高等法院民事判決                    95年度上字第25號
上  訴  人  甲○○
訴訟代理人  陳化義律師
被上訴人    財政部國有財產局
法定代理人  辛○○
訴訟代理人  壬○○
複 代 理人  丙○○
被 上 訴人  乙○○
訴訟代理人  尤英夫律師
            楊明廣律師
            鄭仁哲律師
被 上 訴人  戊○○
            己○○
            丁○○
            庚○○
上四人共同
訴訟代理人  陳河泉律師
上列當事人間請求再審之訴事件，上訴人對於中華民國94年12月
8 日臺灣板橋地方法院94年度再字第14號第一審判決提起上訴，
本院於95年6月20日言詞辯論終結，判決如下：
    主  文
上訴駁回。
第二審訴訟費用由上訴人負擔。
    事實及理由
一、本件上訴人起訴主張：原法院94年度訴字第17號確定判決（
    下稱原確定判決）反訴部分，上訴人未收受起訴狀，未委任
    陳化義律師代理，亦未就反訴部分辯論，原確定判決有民事
    訴訟法第496條第1項第5 款當事人於訴訟未經合法代理之再
    審事由，為此依提起再審之訴，求為判決：(一)本件准許再審
    程序，(二)原確定判決廢棄，(三)確認兩造間就坐落臺北縣五股
    鄉○○段水碓小段第1 地號土地之三七五耕地租賃關係存在
    。(四)被上訴人應協同辦理續訂前項土地之耕地租約耕作面積
    2974平方公尺承租人為上訴人名義（原審駁回上訴人再審之
    訴。上訴人聲明不服。並追加依民事訴訟法第496條第1項第
    1 款、第2款、及第497條提起再審，追加部分，另以裁定駁
    回）。並上訴聲明：(一)原判決及臺灣板橋地方法院94年度訴
    字第17號確定判決均廢棄。(二)確認兩造間就坐落臺北縣五股
    鄉○○段水碓小段第1 地號土地之三七五耕地租賃關係存在
    。(三)被上訴人應協同辦理續訂前項土地之耕地租約耕作面積
    2974平方公尺承租人為上訴人名義。(四)願供擔保，請准宣告
    假執行。
二、被上訴人則以：上訴人於原確定判決本訴部分審理中，係委
    任陳化義律師為訴訟代理人，依民事訴訟法第70條第1 項規
    定，其有代理上訴人為一切訴訟行為之權限，嗣被上訴人於
    該訴訟審理中提起反訴，依最高法院44年台抗字第192 號判
    例意旨所示，無須上訴人另行委任，陳化義律師即有代上訴
    人為反訴訴訟行為之權限，原確定判決並無民事訴訟法第49
    6 條第1項第第5款當事人於訴訟未經合法代理之再審事由等
    語，資為抗辯。並答辯聲明：上訴駁回。
三、按再審之訴應於30日之不變期間內提起，前項期間自判決確
    定時起算，民事訴訟法第500條第1項、第2 項前段分別定有
    明文。經查，原確定判決係民國94年9月20日宣判，94年9月
    26日由上訴人在該案所委任之訴訟代理人陳化義律師收受，
    94年9 月26日、27日分別送達於被上訴人，有送達證書附原
    法院94年度訴字第17號民事卷宗內可稽（見該卷(二)144－151
    頁）。嗣上訴人於94年10月20日具狀提起上訴，經原法院以
    逾法定上訴期間，於94年11月1 日駁回其上訴，並於94年11
    月8日、7日、9 日分別由上訴人及被上訴人收受該裁定正本
    （見該卷(二)156－162頁），是原確定判決應於最後送達訴訟
    當事人之法定上訴期間20日加計在途期間2 日（該案訴訟當
    事人住居於臺北縣蘆洲市或新莊市、或設址於臺北市，均非
    在原法院所在之土城市，在途期間均以2日計算）後之94 年
    10月20日確定。是本件上訴人於94年11月17日提起再審之訴
    顯未逾法定之期間，合先敘明。
四、按訴訟代理人就其受委任之事件，有為一切訴訟行為之權，
    為民事訴訟法第70條第1 項所明定，所謂一切訴訟行為，凡
    不屬該條但書所定應受特別委任之事項均包括在內（最高法
    院44年台抗字第192 號判例意旨參照）。又原告之訴訟代理
    人就被告提起之反訴為訴訟行為，並非民事訴訟法第70條第
    1 項但書所定應受特別委任之事項，自無待另行委任（司法
    院)廳民二字第209號函意旨參照）。故原告之訴訟代理人
    對於被告提起之反訴，無論曾否受特別委任，均有代理原告
    應訴之權限。查，本件被上訴人庚○○、戊○○、丁○○、
    己○○於94年3 月16日原確定判決訴訟程序（下稱前訴訟程
    序）中，以上訴人為被告提起反訴，反訴起訴狀繕本並於94
    年3 月21日送達上訴人於該案委任之訴訟代理人陳化義律師
    收受，有委任狀、民事反訴暨答辯狀、及送達證書附94年訴
    字第17號卷可憑（見該卷(一)173頁、(二)14－20、23 頁），而
    上訴人於前訴訟程序中所出具之委任狀，除授與其訴訟代理
    人陳化義律師民事訴訟法第70條第1項但書及第2項規定之特
    別代理權外，別無限制其訴訟代理人陳化義律師不得為反訴
    訴訟代理人之記載，參照前述說明，則在前訴訟程序中，原
    告（即本件上訴人）之訴訟代理人陳化義律師自有於反訴程
    序中為該案原告即反訴被告為一切訴訟行為之權限，且陳化
    義律師並於94年8 月23日上午言詞辯論期日到場為言詞辯論
    ，上訴人指稱於原確定判決之反訴程序中，未經合法代理，
    原確定判決有民事訴訟法第496條第1項第5 款規定之再審理
    由，並無可採。至於本件被上訴人乙○○、財政部國有財產
    局等2 人部分，於前訴訟程序中並未對該案原告即本件上訴
    人提起反訴，本即無上訴人所謂反訴程序中未經合法代理問
    題，上訴人據此對該2 人部分提起再審之訴，亦無理由。從
    而，上訴人依民事訴訟法第496條第1項第5 款規定，提起本
    件再審之訴，為無理由，應予駁回。原審駁回上訴人再審之
    訴，並無不合。上訴意旨指摘原判決不當，求予廢棄改判，
    為無理由，應予駁回。
五、本件事證已臻明確，兩造其餘攻擊、防禦方法經審酌後，認
    與判決結果無涉，爰無一一論述之必要，併此敘明。
六、據上論結，本件上訴為無理由，依民事訴訟法第449條第1項
    、第78條，判決如主文。
中    華    民    國    95    年    7     月    4     日
                  民事第五庭  審判長法  官  林丁寶
                                    法  官  陳博享
                                    法  官  蔡芳齡
正本係照原本作成。
如不服本判決，應於收受送達後20日內向本院提出上訴書狀，其
未表明上訴理由者，應於提出上訴後20日內向本院補提理由書狀
（均須按他造當事人之人數附繕本）上訴時應提出委任律師或具
有律師資格之人之委任狀；委任有律師資格者，另應附具律師資
格證書及釋明委任人與受任人有民事訴訟法第466條之1第1 項但
書或第二項（詳附註）所定關係之釋明文書影本。
中    華    民    國    95    年    7     月    10    日
                                    書記官  蔡錦輝
附註：
民事訴訟法第四百六十六條之一（第一項、第二項）：
對於第二審判決上訴，上訴人應委任律師為訴訟代理人。但上訴
人或其他法定代理人具有律師資格者，不在此限。
上訴人之配偶、三親等內之血親、二親等內之姻親，或上訴人為
法人、中央或地方機關時，其所屬專任人員具有律師資格並經法
院認為適當者，亦得為第三審訴訟代理人。


司法院資訊處製作；財團法人民間司法改革基金會備份。
